【裁判字號】    94,上更(一),113
【裁判日期】    950227
【裁判案由】    違反商業會計法等
【裁判全文】
臺灣高等法院刑事判決             94年度上更(一)字第113號
上  訴  人  臺灣士林地方法院檢察署檢察官
上  訴  人
即  被  告  丙○○
            乙○○
            甲○○
上  一  人
選任辯護人  林孝甄律師
            俞兆年律師
            連復淇律師
上列上訴人因被告等違反商業會計法等案件，不服臺灣士林地方
法院87年度訴字第508號，中華民國91年9月11日第一審判決（起
訴案號：臺灣士林地方法院檢察署86年度偵字第10934號）提起
上訴，判決後經最高法院第一次發回更審，本院判決如左：
    主  文
原判決關於丙○○、乙○○、甲○○部分均撤銷。
丙○○、乙○○連續商業負責人，以明知為不實之事項，而填製
會計憑證，各處有期徒刑捌月。
甲○○連續商業負責人，以明知為不實之事項，而填製會計憑證
，處有期徒刑貳年陸月。
    事  實
一、丙○○係設於台北縣三重市○○路○段144巷19號「煜翔行」
    負責人，乙○○係設於花蓮縣壽豐鄉○○村○○○街384號
    「廣濟行」負責人，郭淑惠（業經判決有罪確定）係設於台
    南縣六甲鄉中社村中社218號「佳富商行」負責人，均為依
    商業登記法規定之商業負責人，詎彼等竟分別意圖為自己不
    法之所有，基於詐欺之概括犯意，於民國84年及85年間，為
    向「財團法人愛鋁回收基金會」（以下簡稱愛鋁基金會），
    詐領該基金會受興達股份有限公司等29家製罐業者，及新東
    陽股份有限公司等15家進口鋁罐業者（以下或稱鋁罐製造及
    進口業者）委託之回收廢鋁罐補貼款，明知渠等商行與設於
    高雄市小港區○○○路24之1號「峰安金屬工業股份有限公司
    」（以下簡稱峰安公司）並無銷售如附表一各該商號項下廢
    鋁罐金額之交易，竟向重陽、隆田、萬全等地磅行偽造、購
    買或取得登載不實之地磅單，並逕自製作不實之出貨通知單
    、及在渠等業務上所製作之會計憑證（即統一發票）擅自為
    不實虛偽之買賣廢鋁罐出貨、交易之登載，而以其上所虛列
    交易金額的百分之5之代價出賣統一發票與峰安公司，再據
    以影印該等虛偽交易之統一發票影本、及將上開取得虛偽填
    載之地磅單，連同製作不實之出貨通知單等文件，連續向愛
    鋁基金會提出行使該偽造之文件，申請詐領每公斤新台幣（
    以下同）1.8元（84年）或1.4元（85年，起訴書誤為1.6元
    ，嗣經臺灣臺北地方法院檢察署公訴檢察官於原審審判中當
    庭更正）之廢鋁罐補貼款，使愛鋁基金會誤信渠等有出售廢
    鋁罐交易之事實，而交付鋁罐製造及進口業者所託之補貼款
    （詐得金額如附表二關於煜翔行、廣濟行、佳富商行項下所
    載之各自金額，起訴書多列部分，均經臺灣臺北地方法院檢
    察署到庭實行公訴之檢察官於原審審判中縮減更正），均足
    以生損害於愛鋁基金會及興達等29家製罐業、新東陽等15家
    進口鋁罐業者之權益；並使峰安公司將買得之售貨統一發票
    ，均持以充作峰安公司如附表一所列各年度之進項憑證，藉
    以申報各該年度之營利事業所得稅，因而連續幫助峰安公司
    逃漏稅捐（幫助逃漏金額均如附表一所列關於煜翔行、廣濟
    行、煜翔行各該商號項下所載）。
二、甲○○係峰安公司之行政兼財務副總經理，主管峰安公司廢
    鋁罐購買之行政、財物等職務，係從事業務之人，並為公司
    法第8條第2項、商業會計法第4條規定之公司負責人，明知
    如附表一所示仕宏行等28家回收商並未販賣廢鋁罐予峰安公
    司，竟基於使峰安公司虛列進貨成本，以逃漏營利事業所得
    稅之概括犯意，於82至85年間，連續與該等回收商之負責人
    接洽，以回收商統一發票所虛列交易金額百分之5的代價，
    購買渠等填製不實金額之廢鋁罐銷貨統一發票（發票金額詳
    如附表一所載），以製造交易假象，並利用不知情之會計人
    員填製會計憑證（即支出傳票），因而虛增峰安公司之營業
    成本，並連續於82、83、84、85年度報稅時，利用不知情之
    會計師陳義明等向稅捐機關提出申報營利事業所得稅，以此
    詐術使峰安公司藉以逃漏各該年度之營利事業所得稅，其各
    年度逃漏稅金額均詳如附表一所載（表內關於82年間之犯罪
    行為，及就賜龍環保公司、福茂行、有盈公司、寶昌公司、
    坤鋒行、豐成行等7家虛開發票金額部分，起訴書雖未記載
    ，惟在原審審判中業經臺灣臺北地方法院檢察署檢察官到庭
    實行公訴之檢察官補正在案，又就大成、統禾、名鋒等公司
    部分已縮減刪除，而其他關於金額部分亦均經更正如附表一
    所述，應以審判中更正者為準，附此敘明），連續4年度逃
    漏稅金額合計達205,744,569元。
三、案經內政部警政署刑事警察局移送台灣台北地方法院檢察署
    檢察官呈由台灣高等法院檢察署檢察長核轉臺灣士林地方法
    院檢察署檢察官偵查起訴。
    理  由
一、刑事訴訟法第159條第1項規定：「被告以外之人於審判外之
    言詞或書面陳述，除法律有規定者外，不得作為證據」。同
    法第159條之1第2項規定：「被告以外之人於偵查中向檢察
    官所為之陳述，除顯有不可信之情況者外，得為證據」。同
    法第159條之2規定：「被告以外之人於檢察事務官、司法警
    察官或司法警察調查中所為之陳述，與審判中不符時，其先
    前之陳述具有較可信之特別情況，且為證明犯罪事實存否所
    必要者，得為證據」。同法第159條之5規定：「被告以外之
    人於審判外之陳述，雖不符前4條之規定，而經當事人於審
    判程序同意作為證據，法院審酌該言詞陳述或書面陳述作成
    時之情況，認為適當者，亦得為證據。」、「當事人、代理
    人或辯護人於法院調查證據時，知有第159條第1項不得為證
    據之情形，而未於言詞辯論終結前聲明異議者，視為有前項
    之同意」。就被告丙○○部分，共同被告蔡榮吉於警詢及偵
    查中所供，就被告甲○○部分，證人即廢鋁罐回收商吳錦桐
    、吳錦堯，地磅負責人徐文三，同案共同被告蔡榮吉等人之
    警詢筆錄，其中證人吳錦桐、吳錦堯及同案共同被告蔡榮吉
    上開供述均與其等於審判中之證述不符，惟渠等於警詢及偵
    查中所供為證據，具有較可信之特別情況，且為證明犯罪事
    實存否所必要如後述，依刑事訴訟法第159條之2規定，自得
    為證據，餘證人即地磅負責人徐文三之供述，依同法第159
    條之5第2項規定：「當事人、代理人或辯護人於法院調查證
    據時，知有第159條第1項不得為證據之情形，而未於言詞辯
    論終結前聲明異議者，視為有前項之同意」。自亦得為證據
    ；至證人陳三吉於86年3月11日、86年1月10日及同月23日3
    次警詢筆錄，先後不符，惟其86年3月11日所陳，與其於審
    判中之證述不符，具有較可信之特別情況，且為證明犯罪事
    實存否所必要如後述，依刑事訴訟法第159條之2規定，自得
    為證據，餘其於86年1月10日及同月23日之供述，為被告以
    外之人於審判外之陳述，雖不符前開刑事訴訟法第159條之1
    至同法文第159條之4之規定，而經當事人於審判程序同意作
    為證據，法院審酌該言詞陳述作成時之情況，認為適當者，
    依刑事訴訟法第159條之5第2項規定，自亦得為證據，合應
    敘明。
二、被告丙○○於本院95年2月14日審理時，經合法傳喚，無正
    當理由雖未到庭，惟訊據被告乙○○、甲○○，及本審95年
    2月14日審理前訊問被告丙○○，渠三人均矢口否認有前開
    犯行，被告丙○○、乙○○辯稱：實際出售廢鋁罐予峰安公
    司，是叫回頭車運送至峰安公司，統一發票是帶去峰安公司
    依磅秤的重量計算後的價格當場開立，然後依發票金額由峰
    安公司暫扣百分之5的品質保證金，再扣百分之3的支票貼現
    利息，所剩金額由峰安公司的出納人員當場（或下一次送貨
    時）以現金付款，此係事先與甲○○說好的，所以並未看過
    支票也未收取過支票；至於被扣的百分之5保證金，嗣後未
    發現雜質後，始由峰安公司人員直接匯入渠等的帳戶；又渠
    等均依與愛鋁基金會所定之契約實際從事回收廢鋁罐之業務
    ，因而據以申請補貼款，並無購買虛偽之過磅單，亦無出售
    虛偽統一發票與峰安公司，向愛鋁基金會領取之補貼款均依
    規定請領，並無詐領情事，確實是經過環保局核准且經環保
    局稽查合格云云。被告甲○○辯稱：全省僅有峰安公司為合
    格之再生廠商，5家製造鋁罐業者，一年就可做18億的鋁罐
    ，還有進口的，數量這麼龐大，如果我們沒有回收，環保是
    很可怕的，我們對環保貢獻很大，確實有收購本案回收商的
    廢鋁罐，運到本公司工廠，要先經過警衛室，在地磅過磅核
    對重量，再由收料處點收進廠，由廠商開立統一發票請款，
    廠商都要收現金，所以公司開出支票後就先將支票存入陳守
    、陳振榮、劉登山三人帳戶（以下或稱陳守等三人頭戶），
    而扣除百分之3的利息及百分之5的品質保證金，給付現金，
    如果貨物無雜質瑕疵，即將百分之5的保證金匯給回收商，
    每筆均是實際的交易，並無購買假統一發票，亦無填載不實
    之會計憑證，亦無逃漏稅捐云云。
三、惟查：
（一）、關於被告丙○○部分：被告丙○○經本院合法傳喚，雖
        無正當理由無故不到庭，惟查：
   １、依附表三出貨的情節觀之；
       (1)、85年3月7日3車廢鋁罐（MT-921，IR-223，JG-469）
       ，合計實重為60,100公斤，有其提出於愛鋁基金會之請
       款單附件第004528，004529，004530號3張重陽地磅單可
       稽，然同日峰安公司收料單所附峰安公司進廠之過磅單
       竟變成2張磅單，合計重量相同，但車號竟變更為JK－
       503，JK－450。
       (2)、且85年3月16日亦記載3車車號，而峰安公司同日之
           收料單附件之磅單則為2車，重量不變，然車號不同
           ，除非中途換車，否則不致如此，但既稱是叫高雄
           的回頭車，即考量其省錢，無故於中途更換車輛增
           加成本，即非合理。
       (3)、84年2月16日運送6台車，其車號為：XG－031、XD－
           609、GO－303、XG－517、AV－341、JC－166，總重
           量達145,230公斤。而同年月22日送7台車，除再增
           1台AV－341號外，其餘6車之車號與前次送貨之車號
           完全相同，該2次的磅單，重量部分，均從後起第3
           個字即百位數的地方換一個字，過於巧合，且被告
           丙○○於本院前審訊問時亦自承：「地磅單因為是
           電腦打的，只有打時間、重量，至於廢鋁罐、公司
           名稱都是空白的，所以我們用手寫」等語（本院前
           審1卷第109頁），是以地磅單，應係依前次地磅單
           做書面上的偽造更動至明（附表三參照）。
       (4)、84年2月間，於2月16日送6車共145噸多，於同月22
           日送7車共178噸多，於同月28日送8車共195噸多，
           短短半個月內共送21車廢鋁罐，總重量達519噸多（
           519,150kg），查廢鋁罐質輕體積大，被告既無合法
           的場地及設備，如何能堆積、處理偌大的廢鋁罐，
           亦有違常理（警卷第6宗第646至656頁，及證物箱8
           －7內收料單資料參照）。
       (5)、車號AV─341號車，第一趟在峰安公司過磅，電腦顯
       示日時為84年2月21日（磅單被用筆塗改為22日）下午18
       時36分21秒，然同日上午10時56分，竟又在重陽地磅過
       磅第二趟（附表三之參照），足見其磅單顯屬虛假。峰
       安公司之車輛進出登記簿，均查無被告出貨當天的該等
       車輛進出登記資料（證物箱8－7號磅單與車輛進出登記
       簿參照），益徵被告丙○○確無出貨到峰安公司之事實
       。
    2、又查被告丙○○經營之「煜翔行」實際並無壓罐設備及
       場地部分，亦未從事廢鋁罐之回收，更無貨車前來載運
       廢鋁罐等情，業據煜翔行之員工即丙○○之胞弟張新串
       於警詢時供述甚詳（見警卷第2宗第196、197頁）。原審
       同案被告蔡榮吉於警訊及偵查中供稱：曾應丙○○之要
       求，未實際過磅而以每張5百元之價格為其補開磅單。被
       告丙○○在原審於91年8月15日最後審理時供稱：這2 張
       過磅單（警卷第2宗第195頁參照）上的「廢鋁罐及煜翔
       行」是伊補寫的，空車、實重記載也是伊寫的云云。則
       其原單既已遺失，丙○○又何能得知實重的重量若干，
       至其餘扣案之地磅單，其上關於「煜翔行、廢鋁罐」之
       記載，均為被告丙○○自己填寫，此已為被告丙○○在
       原審審理中供承在卷，渠與蔡榮吉共同偽造磅單俱如前
       述。又被告丙○○在原審供稱其回收場設在三重市○○
       街高速公路橋下云云，惟其出貨通知單記載出貨地點，
       卻明文載記三重市○○路○段144巷19號，有愛鋁基金會
       編號第0318、0354、0407、0463、0488等出貨通知單在
       卷可稽，又其亦自承三重市○○路○段144巷19號並無回
       收場地，亦經其胞弟張新串供述屬實在卷。
    3、又依卷附重陽電子地磅於85年5月17日所開磅單記載之車
       號查詢，其中車號GX－850之貨車，早於84年6月12日繳
       銷，有車籍作業系統集中查詢基本詳細資料在卷可憑（
       見警卷第1宗第65頁參照），該車既已報廢，又如何能載
       運廢鋁罐？
    4、被告丙○○既無經營廢鋁罐之回收業務，其與蔡榮吉串
       通取得虛偽之磅單後，登載不實之銷貨廢鋁罐統一發票
       予峰安公司，並登載業務上不實之文書（出貨通知單）
       向愛鋁基金會詐領製造及進口業者之廢鋁罐補貼款，應
       可認定；並有該等偽造之重陽地磅單、統一發票、及出
       貨通知單（在8－4號證物箱內），及王麗雲偽造之磅單
       、馮國香偽造之收料單，及峰安公司之車輛進出登記簿
       扣案（均在8－7號證物箱內）可資對照，被告丙○○雖
       辯稱：伊均有實際出售廢鋁罐予峰安公司，於出貨前一
       天傳真出貨通知單，再到交流道攔回頭貨車前來載貨到
       高雄峰安公司；而伊公司雖設在台北縣三重市○○路○段
       144巷19號，但回收場是設在三重市○○街位於高速公路
       橋下的空地云云（本院前審2卷第149至第156頁）；又辯
       稱：有實際出售廢鋁罐予峰安公司，是叫回頭車運送至
       峰安公司，統一發票是帶去峰安公司依磅秤的重量計算
       後的價格當場開的，然後依發票金額由峰安公司暫扣百
       分之5的品質保證金，再扣百分之3的支票貼現利息，所
       剩金額由峰安公司的出納人員當場（或下一次送貨時）
       以現金付款，這是事先與甲○○說好的，所以並未看過
       支票也未收取過支票；至於被扣的百分之5保證金，則俟
       嗣未發現雜質後，始由峰安公司人員直接匯入渠等的帳
       號；又渠等均依與愛鋁基金會所定之契約，實際從事回
       收廢鋁罐之業務，因而據以申請補貼款，並無偽造、購
       買虛偽的過磅單，亦無出售虛偽統一發票與峰安公司，
       而向愛鋁基金會領取的補貼款都依規定請領，並無詐領
       情事，確實是經過環保局核准且經環保局稽查合格的云
       云。亦無非飾詞圖卸，尚非可採。事證明確，被告丙○○之犯行，堪以認定。
（二）、關於被告乙○○部分：
    1、關於偽造廢鋁罐出售統一發票及偽造磅單、出貨通知單
       部分：依被告乙○○提出之廣濟行（設於花蓮縣壽豐鄉
       ），與峰安公司（設於高雄縣大寮鄉）之磅單對照，有
       如下矛盾之處：
       (1)、84年2月24日車號JC─765號，實重16,350公斤，到
           峰安公司竟變為車號JE─066號號車（詳附表5(一)所
           載）。
       (2)、84年5月27日在萬全地磅3車過磅之時間，竟均在峰
           安公司過磅時間之後（附表5參照）。
       (3)、85年3月18日在萬全之地磅單，有RL─535、IU─925
           、HR─008等3輛貨車，到峰安公司變成JK─503、XF
           ─129等2輛貨車，所載廢鋁罐總合量相同，惟車號
           不同；又在萬全地磅過磅的時間為上午8時許，到峰
           安公司之時間為上午10時及11時許，在途時間僅2、
           3小時，顯然不足而有違常理（附表5參照）。
       (4)、85年3月27日有車號KE─175號，於8時12分在萬全地
           磅（在花蓮縣）過磅，至峰安公司（在高雄縣）竟
           變為車號JK─450號，到達時間為同日8時30分26秒
           （附表5參照），時間相差不到20分鐘，亦非合理。
       (5)、綜上以觀，在萬全地磅過磅時之地磅單填載的車號
           與峰安公司磅單填載的車號不符，原為3部車至峰安
           公司或竟變成2部車，且經搬運之過程及經由不同之
           地磅磅秤，其重量竟無所增減，另於花蓮縣萬全地
           磅起運的時間竟較到達高雄縣峰安公司之時間為遲
           ，或僅需10來分鐘之車程，而過磅日期不同，磅單
           竟出現連號（被告乙○○提出之萬全地磅單，自85
           年4、5月間，將近1個月，磅單序號幾乎連號，又6
           月25日起至8月6日間，一個半月，磅單全部連號）
           ，竟無其他貨車過磅，其顯然與常情有違。尤其85
           年8月6日的001362號與同月13日的001361號，其序
           號竟相互顛倒，更不合邏輯，凡此均難令人理解。
           顯見被告所取得之地磅單，應係偽造，堪予認定（
           詳見附表5所載）。
    2、本院前審依被告乙○○及共同被告郭淑惠之聲請，向行
       政院環境保護署中部辦公室函詢，經該署環境督察總隊
       函覆，僅抽象的說明「本總隊係以督導地方加強查核回
       收申報資料為主」等語，對本案有關爭點，並未提出具
       體之資料（其函稱：「個別廠商出貨稽查情形，請向當
       地縣市政府查詢。」），有該隊92年5月16日環署督隊字
       第0923100464號函在卷（本院前審2卷第83頁、第84頁）
       可佐，嗣經本院前審依被告乙○○及共同被告郭淑惠、
       之辯護人向各地環境保護署函詢，亦均因因已逾保存期
       限而無法提供相關資料，有各該環境保護署之覆函在卷
       （本院前審2卷第119頁、第125頁），均無從為有利被告
       乙○○之認定。
    3、綜上，本件被告乙○○取得如附表四所示之過磅單均屬
       偽造，渠並無出售附表一所示金額之廢鋁罐與峰安公司
       ，其依此製作不實之出售廢鋁罐統一發票予峰安公司，
       並製作業務不實之出貨通知單向愛鋁基金會詐領製造及
       進口業者之補貼款，應堪認定，並有該等偽造之地磅單
       、統一發票、及出貨通知單（在8－4號證物箱內），及
       王麗雲偽造之磅單、馮國香偽造之收料單，及峰安公司
       之車輛進出登記簿扣案（均在8－7號證物箱內）可資對
       照。被告乙○○辯稱：彼有實際出售廢鋁罐與峰安公司
       ，統一發票是帶去峰安公司依磅秤的重量計算後的價格
       當場開的，至於被扣的百分之5保證金則俟嗣後未發現雜
       質後，始由峰安公司人員直接匯入渠等的帳號云云。顯
       係飾詞圖卸，委無可採，事證明確，被告乙○○等之犯
       行，堪予認定。
（三）、關於被告甲○○部分：
    1、關於廢鋁罐回收商的指證：除上述同案被告郭淑惠及被告
       丙○○、乙○○供述外，尚有：
       (1)、證人即廢鋁罐回收商陳三吉於86年3月11日警詢時稱：
          「我（金三吉）公司從來沒有做廢鋁罐回收的工作，
           也沒有出貨給高雄的峰安公司，都是由魏灥聲通知
           我出貨的貨量、日期，我就開發票給鋒安公司，峰
           安公司會依發票金額百分之5計算稅金，匯入我兒子
           的帳戶，我再備妥發票影本及偽造的地磅單，等魏
           灥聲通知後，向愛鋁基金會詐領補助款。」等語（
           警卷第1宗第69頁反面參照），核其所供與證人即花
           蓮吉安地磅負責人徐文三在警詢時稱：「金三吉公
           司從來沒有載運廢鋁罐來過磅，所以地磅單都是虛
           偽登載的單據，廣濟行的地磅單也是假的。」等語
           （見警卷第5宗第621、622頁反面參照）及扣案之卷
           證資料相符，而與其於審理中所述不同，自堪信為
           真實而可採，惟其前開所述與其於86年1月10日及86
           年1月23日之警詢筆錄不符，被告甲○○對此主張，
           應以前2次之警詢筆錄為可採，並辯稱：可能係陳三
           吉與花蓮吉安、宜昌地磅負責人徐文三有債務糾紛
           而為不利被告之陳述云云，惟前開86年1月10日及86
           年1月23日二次警詢筆錄，其內容與扣案之事證不符
           ，且被告甲○○前開辯解，應純係被告甲○○推測
           之詞，不足採信，該二次筆錄內容，尚非可採。被
           告甲○○前主張「原判決所引86年3月11日陳三吉之
           警詢筆錄，僅記載開始詢問之時間13時30分，未載
           訊問結束時間，無從判斷是否全程錄音，是此筆錄
           有違刑事訴訟法第100條之規定，欠缺證據能力，委
           不足採」云云（本院前審1卷第186頁），惟警詢未
           記載詢問結束時間，僅記載有所疏漏，此與刑事訴
           訟法第100條之規定無關。
       (2)、證人即廢鋁罐回收商吳錦桐在警詢時稱：「本公司
           （盈祺、盈展）先將統一發票整本蓋好章空白送給
           峰安公司，峰安公司在本公司送去的發票上浮報數
           量及金額，該統一發票皆是由峰安公司的人員所填
           寫，我只有按照實際送去的數量向峰安公司領現金
           ，至於峰安公司所浮報的部分，只有補貼本公司百
           分之5的營業稅；峰安公司所列付款清單事實上都無
           此交易（警卷第2宗第134頁反面參照）。該證人雖
           於原審審判中到庭翻異前供，改稱：「統一發票是
           帶到峰安公司開，以方便作業，然後整本帶回來。
           」云云，然查峰安公司提出之廢鋁罐交易明細表，
           其中關於盈祺、盈展公司發票號碼之登載，其序號
           多所連號，如盈祺行1994/10/14至1994/10/26連續
           12天的發票號碼，1994/11/17至1994/11/23連續8天
           ，1996/4/16至1996/4/26連續10天均為連號，另盈
           展公司1994/10/15至1994/10/29連續14天亦是連號
           （見偵卷第5宗第164、165及第154頁參照），間隔
           10來天，豈有僅與峰安公司做生意之理？足見證人
           於警詢稱：整本發票蓋好空白送給峰安公司開的證
           詞較為實在，應可採信。至於被告甲○○另主張「
           原判決所引86年1月22日吳錦桐之警詢筆錄，僅記載
           開始詢問之時間11時，未載訊問結束時間，無從判
           斷是否全程錄音，是此筆錄有違刑事訴訟法第100條
           之規定，欠缺證據能力，委不足採」云云（本院前
           審1卷第186頁），惟警詢未記載詢問結束時間，僅
           記載有所疏漏，此與刑事訴訟法第100條之規定無關
           。
       (3)、證人即廢鋁罐回收商仕宏行吳錦堯於警詢時稱：「
           為了達到回收標準，我經過峰安公司副總經理朱安
           泰同意後，雖然實際未出貨，但造假開發票給峰安
           公司，峰安公司再匯百分之5的稅給我，換句話說，
           我以百分之5賣發票給峰安公司，我才可以依據發票
           存根向愛鋁基金會請領補助款；而伊交給「新格發
           」的廢鋁罐都是實在，沒有造假冒領。」等語（警
           卷第2宗第167頁參照）。嗣其於原審審理中翻異前
           詞，改稱：警詢時，未說此話云云，但查：證人吳
           錦堯之警詢筆錄係經其簽名並在塗改處蓋章，有該
           警詢筆錄可稽，而依峰安公司提出之廢鋁罐交易明
           細表關於仕宏行發票號碼之登載，其序號亦有許多
           連號，如1995/5/8至1995/6/8連續1個月的發票號碼
           連號（偵卷第5宗第166頁參照），豈有在1個月中，
           僅與峰安公司交易而已？足見證人吳錦堯在原審所
           為否認之詞，顯係護被告甲○○之語，不足採信
           。至於被告甲○○另主張「原判決所引86年1月22日
           吳錦堯之警詢筆錄，僅記載開始詢問之時間16時，
           未載訊問結束時間，無從判斷是否全程錄音，是此
           筆錄有違刑事訴訟法第100 條之規定，欠缺證據能
           力，委不足採」云云（本院前審1卷第186頁反面）
           ，惟警詢未記載詢問結束時間，僅記載有所疏漏，
           此與刑事訴訟法第100條之規定無關。
    2、地磅單偽造部分：
       (1)、證人即花蓮吉安地磅負責人徐文三在警詢時稱：「
           金三吉公司從來沒有載運廢鋁罐來過磅，所以地磅
           單都是虛偽登載的單據，廣濟行的地磅單也是假的
           。」等語（見警卷第5宗第621、622頁反面參照）。
           被告甲○○辯稱：「因徐文三與金三吉公司負責人
           有債務糾紛，自難期伊為真實公允之證述。」云云
           ，純係被告甲○○個人推測之詞，自不足採。至於
           被告甲○○另主張「原判決所引86年1月22日蔡榮吉
           之警詢筆錄，僅記載開始詢問之時間15時30分，未
           載訊問結束時間，無從判斷是否全程錄音，是此筆
           錄有違刑事訴訟法第100條之規定，欠缺證據能力，
           委不足採」云云（本院前審1卷第187頁），惟警詢
           未記載詢問結束時間，僅記載有所疏漏，此與刑事
           訴訟法第100條之規定無關。
       (2)、I、原審共同被告蔡榮吉在警詢時亦稱：經過當場
           核對，這兩張磅單因為是手寫的，可以確認是偽造
           的，並再核對伊公司之流水帳，當日並無車號IE－
           536及HO－140等2部貨車載廢鋁罐來本地磅過磅等語
          （見警卷第6宗第635頁反面參照）。II、峰安公司警
           衛室設有簿冊逐輛登記出入車輛，有「查扣的車輛
           進出登記簿」可證，惟查扣案之峰安公司自行登記
           之過磅之廢鋁罐過磅單與警衛室之車輛進出登記簿
           比對結果，並未發現有任何回收商的廢鋁罐運送車
           輛經登記於出入登記簿內，足見並無任何一輛回收
           商廢鋁罐運送車輛進入峰安公司廠區。III、雖被告
           甲○○於原審審理中辯稱：「峰安公司只登記出口
           及進口車輛」云云，本院及本院前審訊問時，亦為
           同一之供述云云（本院95年2月14日審理筆錄及本院
           前審1卷第140頁）。惟查：、峰安公司之磅單上
           均蓋有警衛室簽收單（證物箱8－7內收料單所附磅
           單參照），而查扣的車輛進出登紀簿亦有運廢鑄、
           送料、載柴油、水泥車、運廢土、運挖土機、或工
           作等車輛出入登載（證物箱8－7內車輛進出登記簿
           參照），而大門警衛如不就出入車輛逐一登記，即
           失其管制之意義，足見被告甲○○此一辯解，與經
           驗法則有違，尚不足採。、再查退回品質保證金
           之款項較少，既可電匯入回收商帳戶，何以廢鋁罐
           之貨款數目較大，反待下次送貨時交付現金？雖被
           告甲○○辯稱：「他們進來的貨品、貨款當然要經
           過一定的程序，才能請出貨款。百分之5與貨款的全
           部請領出來之後，再保留百分之5，幾個月之後再直
           接電匯給他們」云云（本院前審1卷第140頁），就
           貨款部分以現金支付，顯有違經驗法則如前述，亦
           難採信。、另查不論是回收商提出的過磅單或是
           峰安公司自行過磅之過磅單，所記載負責該次運送
           的貨車車號，或係報廢、失竊車輛，或係計程車、
           遊覽車車號，或其運送量顯然不足者，有過磅單及
           車輛、車籍查詢資料（警卷第1宗第599、600頁參照
           ）在卷可稽；又有附表二、附表三、附表四所載磅
           單不符之情事可證，且其警衛室之車輛進出登記簿
           ，又均查無該等運送廢鋁罐卡車之車號，故不論是
           回收商提出的過磅單，或峰安公司自行過磅之過磅
           單，應堪認均係虛偽製作之單據無訛（證物箱8－2
           、8－3、8－4參照），均可證明峰安公司提出交易
           明細表（偵卷第5宗第132頁至167頁參照）所列廢鋁
           罐買賣，均無實質之交易。被告甲○○雖辯稱：地
           磅的電腦一般都沒有調整，貨車來的時候，號碼是
           因為地磅的人在裡面，業務很多，不會跑到外面看
           車，是依照司機所說的作業，時間是行政上上的疏
           失，我們公司的警衛只管出不管進云云（見本院95
           年2月7日審理筆錄），核與常情有違，無非飾卸之
           詞，尚非可採。
   ３、人頭帳戶使用部分：
       (1)、陳守、陳振榮、劉登山三人受峰安公司前總經理黃
           土城之委託，於彰化商業銀行前鎮分行，開戶供峰
           安公司等人資金往來使用，三個帳戶與各回收商並
           無關係，此據證人陳守、陳振榮、劉登山、黃土城
           及各回收商在警訊及偵、審中供述明確。嗣證人即
           黃土城於本院前審到庭經辯護人詰問後，亦為相同
           之證述：「我認識陳守、陳振榮、劉登山，並找他
           們三個人在彰化銀行前鎮分行開戶，因為我們公司
           要作廢五金的回收，因為行業有特性，廠商要現金
           ，公司有制度，要開立1個月的支票，回收商說1個
           月有困難，所以幫忙做票貼。當時我自己有一些錢
           在，所以將錢放在帳戶內，怕客戶知道，所以用親
           戚的帳戶，把那些帳戶裡面我個人的現金支付給那
           些回收商。我在經營運轉也比較方便」等語（見本
           院前審2卷第65頁）。被告甲○○事後由該三人頭帳
           戶提領現金，以個人名義匯予發票金額百分之5的稅
           款給各回收商，亦有付款支票、匯款憑條、各回收
           商的存摺等影本（警卷各宗參照）及回收商指證以
           百分之5金額販賣發票等情可證。被告甲○○、證人
           即峰安公司出納黃麗萍、朱麗琴均承認，付給回收
           商廢鋁罐的貨款支票，都沒有交給回收商，都存入
           陳守、陳振榮、劉登山三個人頭帳戶，有峰安公司
           提出的支付回收商廢鋁罐貨款明細表（偵卷第5宗第
           132頁至167頁參照參照），及陳守、陳振榮、劉登
           山等三個人，設在彰化商業銀行前鎮分行000000000
           00000號、00000000000000號、000 00000000000號
           帳戶資金存提紀錄可證（臺灣臺北地方法院檢察署
           到庭實行之檢察官於原審審判中提出）。關於貨款
           支票，如係支付回收商出售廢鋁罐之貨款，何以不
           交回收商，反而存入峰安公司委託開戶的三個人頭
           帳戶，此乃因回收商實際上並未出貨給峰安公司，
           峰安公司無須將錢支給付回收商，故上開給回收商
           的支票存入上揭三個人頭帳戶之後，陸續以提領現
           金方式交予被告甲○○等人運用，或以匯款方式匯
           給鋒安公司及與回收商無關之廠商，並未支付予回
           收商，有上開名目的匯款單、彰化商業銀行前鎮分
           行提領百萬元以上現金紀錄表（此由臺灣臺北地方
           法院檢察署到庭實行公訴之檢察官於原審審判中提
           出）可證。是峰安公司製造交易假象，其或係被告
           甲○○等人欲借開立支票交付貨款以掏空峰安公司
           或另有其他目地，因尚乏證據足資證明其事如後述
           ，惟其以買入之發票，當作進項憑證用以報稅而逃
           漏稅捐一節，甚屬明確。果爾，可知峰安公司實際
           上並無前開之廢鋁罐實際交易，僅以發票金額百分
           之5代價販入發票而已。
       (2)、至於被告甲○○否認與回收商買賣發票，對貨款支
           票存入陳守等三人頭帳戶等情，辯稱：峰安公司買
           賣一向使用期票付款，但回收商需現金週轉，所以
           從黃土城擔任峰安公司總經理起，就與回收商約定
           ，由黃土城提供資金讓回收商辦理支票貼現。因此
           黃土城才商請陳守、陳振榮、劉登山三人開戶，峰
           安公司支付廢鋁罐貨款支票不交付回收商，直接存
           入上揭三人頭帳戶，再從該三人頭帳戶提出現金付
           款給回收商，但應扣除百分之1利息云云。經查：
           、被告甲○○所辯稱：峰安公司與廢鋁罐回收商交
           易之付款方式若係事實，則回收商不接受期票，統
           一由峰安公司主動為回收商向黃土城辦理支票貼現
           ，顯已成為峰安公司與廢鋁罐回收商之交易常態，
           是每一位回收商熟知之交易方式，亦係峰安公司相
           關承辦人即被告甲○○及出納黃惠萍、朱麗琴每日
           必需處理之業務，任何一人，均知支票付款及票貼
           、扣除利息等細節。惟起訴之前，證人即所有回收
           商均陳稱：「與峰安公司交易都是現金付款，從來
           沒有人提過先簽發期票付款，再由峰安公司代向黃
           土城辦理支票貼現」；甲○○、黃惠萍、朱麗琴辨
           則堅稱：「是支票付款」，從未提及有為回收商代
           向黃土城辦理支票貼現及扣除利息情事，被告朱安
           泰「票貼之說」，應係臨訟杜撰之詞，自不足採。
           、廢鋁罐於不同時期有不同價格，依被告甲○○
           的辯詞，又有扣除票貼利息、廢鋁罐品質保證金的
           問題，在回收商言，每次交易應收取多少貨款自應
           經過會算或有計算單始能清楚確定。惟查所有回收
           商在原審審判時雖亦改稱：以支票辦理貼現云云，
           但無回收商可以完整說明廢鋁罐貨款領款手續、金
           額計算方法，以及貼現承辦人等，益徵該支票貼現
           之說，均係臨訟杜撰之詞，難以置信。、就峰安
           公司而言，公司是以支票付款，票貼是回收商與黃
           土城之交易，與峰安公司無關，因此峰安公司自應
           要求回收商簽收支票或其他表明收款之行為，如此
           方符峰安公司帳面要求，惟所有回收商均表示：不
           曾為付款支票簽收或其他表明收款的書面行為，每
           次皆係向公司的小姐拿現金，沒有任何簽收或計算
           行為或附計算單列明計算方式等情，如此粗糙的付
           款方式，豈係股票上市公司之出帳方式？又該等無
           記名票據，何能證明與回收商間有廢鋁罐的交易及
           付款，此等辯解，顯與經驗法則不符。果被告朱安
           泰所辯「為回收商辦理票貼」確有其事，則此為朱
           安泰、黃土城、朱麗琴、黃惠萍每日必需處理之事
           務，不論有無研議固定作業模式及書面處理資料，
           至少應有一定的作業流程及負責執行之人。但證人
           黃土城於原審供稱：「全部票貼作業都委託甲○○
           處理」；甲○○供稱：「出納黃惠萍是黃土城的女
           兒，由其處理票貼業務，渠不經手票貼實際作業手
           續」；但證人黃惠萍於原審則供稱：「我是峰安公
           司出納，負責支票付款，回收商要辦理支票貼現，
           都是由甲○○負責處理，我不經手」；證人朱麗琴
           於原審亦供稱：「我對票貼業務完全不知情」等語
           （原審筆錄參照）。對於每月上百筆的票貼作業，
           黃土城、甲○○、黃惠萍、朱麗琴竟然都不知道作
           業模式，亦無負責作業之人，所謂票貼之說，益徵
           係虛擬辯詞。
       (3)、被告甲○○對於其以個人名義匯款給回收商部分，
           辯稱：因為回收商交來之廢鋁罐常有雜質，為確保
           廢鋁罐的品質，付款時先預扣百分之5的保證金，等
           到廢鋁罐熔解，工廠表示沒有瑕疪後，才將保證金
           退還，該百分之5匯款，絕非買賣發票的代價云云。
           惟查：、依被告甲○○所辯：回收商與峰安公司
           間廢鋁罐交易，都要預扣百分之5保證金云云，如此
           係公司採購廢鋁罐交易之常態，則回收商皆應知悉
           有此制度，峰安公司承辦人也應知悉此項作業流程
           ，但警詢時，當回收商及峰安公司相關承辦人被訊
           及百分之5匯款時，何以無人提及返還廢鋁罐保證金
           之說詞？原審審判時，證人經隔別行交互詰問程序
           ，各回收商對於百分之5匯款部分，雖有返還保證金
           等迴護被告之語，惟經仔細詰問保證金計算方式、
           作業流程及承辦人，並無回收商可以完整陳述。
           、就峰安公司而言，預扣廢鋁罐品質保證金如係
           公司既有制度，當會有標準作業流程及會計作業憑
           證及負責作業的人員，但被告甲○○及出納黃惠萍
           、朱麗琴竟均不知廢鋁罐品質保證金作業流程及何
           人為負責承辦之人。鑑定人即為峰安公司核帳及報
           稅之會計師陳義明於原審陳稱：「預扣百分之5品質
           保證金，若是峰安公司的制度，則付款傳票就應記
           載百分之95的付款金額，出納才依傳票金額付款，
           將來要退回百分之5保證金，才另外再出帳一次；若
           傳票已經開出百分之百付款後，才發現品質有問題
           需扣款，也應由權責單位通知，並作成百分之5扣款
           傳票，將保留下來之百分之5扣款繳回公司，公司帳
           面收支才能平衡等語。惟查：I、峰安公司對廢鋁
           罐付款都以百分之百金額開出支票，預扣百分之5品
           質保證金，顯然並非峰安公司一般之制度；又如係
           出帳以後再扣款，豈會將保證金先存入黃土城使用
           之私人帳戶，喪失公司預扣保證金之功能；又如果
           保證金係峰安公司預扣之款項，為何以被告甲○○
           個人名義匯給回收商？是其所謂「百分之5匯款係廢
           鋁罐品質保證金的退款」，應無其事。II、證人即
           原審共同被告馮國香（即峰安公司之採購助理，經
           原審判決有罪確定）於本院前審到庭經辯護人詰問
           後，而為前開相異之證述（本院前審2卷第67頁），
           與其於原審之陳述不同，顯係事後附和被告甲○○
           之詞，不足採信。
    4、本件被告甲○○係峰安公司行政、兼財務副總經理，負
       責會計、出納、採購  等行政事務，購料及採購均是其
       主管之業務，業據被告甲○○供明在卷，其係公司法上
       之負責人及商業會計法上之負責人至明；回收商交付給
       峰安公司之廢鋁罐售貨發票，於年度申報營利事業所得
       報稅時，均經峰安公司採為進項憑證，業經被告甲○○
       坦承，並經證人陳義明證稱屬實，且有財政部財稅資中
       心製作的峰安公司之進項憑證統計表附卷可證，被告甲○○逃漏稅捐（依被告提出之廢鋁罐交易明細表所列均
       為峰安公司廢鋁罐之虛偽買賣如前述，依該明細表換算
       其逃漏稅如附表一所載），其違反商業會計法犯行，應
       可認定。至於證人陳義明至本院前審經辯護人詰問所答
       ，例如：「如此與峰安公司無關，百分之5如果不是峰安
       公司的，則不是。」云云，並非其所經歷之事情（見本
       院前審2卷第71頁），顯係其一己之意見，且渠亦稱：「
       單據有無假的，我無法辨認。」等語（本院前審2卷第72
       頁），亦無從為有利被告甲○○之認定。
    5、又被告甲○○於本院前審92年9月4日及11月6日具狀辯稱
       ：起訴意旨及第一審判決，認定甲○○以發票金額百分
       之5之代價，向回收商等購買不實發票，製作不實會計憑
       證，以逃漏稅捐云云，惟查案發時，依甲○○提供予刑
       事警察局之資料，經核算其82年至85年間，百分之5稅額
       應分別為1,270,624元、1,489,529元、2,011,962元，而
       84年至85年間，百分之5稅額亦應分別為927,600元、866
       ,076 元、1,30 8,212元，但觀諸上開三家回收商於警局
       時提供之存摺資料，經核算被告甲○○所匯款之金額，
       卻分別僅有644,73 6元、414,877元、1,192,390元，與
       上開實際『百分之5發票金額』顯不相當云云（見本院前
       審審卷第144頁、第216頁反面、第217頁）。惟查依前開
       扣案資料，其中仕宏行（負責人吳錦堯，）、盈展行、
       盈棋行（負責人均為吳錦銅）部分，其發票金額，經核
       算其82年至85年間，百分之5稅額所示，應分別為1,27
       0,624元、1,489,529元、2,011,962元，被告甲○○提出
       之84年至85年間，百分之5稅額亦應分別為927,600元、8
       66,076元、1, 308,212元，但觀諸上開三家回收商於警
       局時提供之存摺資料，經核算被告甲○○所匯款之金額
       ，雖分別僅有644,736元、414,877元、1,192,390元，與
       上開被告甲○○提出及扣案之資料計算所得不符，然其
       或係該三家廠商，僅提出部分存摺，並非全部之資料，
       尚不得因此認定被告甲○○僅匯與該等較少數之金錢，
       據此尚無從採為有利於被告甲○○之認定。
四、法律之適用：
（一）、查被告丙○○、乙○○均係依商業登記法規定之商業負
        責人，均為從事業務之人，意圖為自己不法之所有，為
        向愛鋁基金會詐領廢鋁罐補助款，竟購買或偽造不實之
        地磅單，及偽填業務上所製作不實之會計憑證即不實之
        出貨單暨統一發票，出售該統一發票與峰安公司，再以
        影印統一發票影本、一併提出行使向愛鋁基金會詐領補
        助款，俾利峰安公司得以逃漏稅捐，核被告丙○○、乙○○二人所為，均係犯刑法第339條第1項之詐欺取財罪
        、第21 6條、215條之偽造及行使業務登載不實文書罪
        、稅捐稽徵法第43條第1項之幫助逃漏稅捐罪，並觸犯
        行為時之84年5月19日修正施行後之商業會計法第71條
        第1款之填製不實會計憑證罪。被告丙○○、乙○○分
        別與重陽（負責人蔡榮吉）、隆田、萬全等地磅行不詳
        姓名成年人間，就偽造及行使業務登載不實文書罪，有
        犯意之聯絡及行為之分擔，均係共同正犯。其偽造之低
        度行為應為行使之高度行為所吸收，不另論罪。被告丙○○、乙○○等二人先後多次犯行，時間緊接，所犯罪
        名均各相同，顯係基於概括犯意為之，均為連續犯，均
        應依刑法第56條之規定，各以一罪論。又查商業會計法
        分別於84年5月19日及87年10月29日、89年04月26日修
        正公布，修正前商業會計法第66條第1款，已修正為第
        71條第1款，被告之上開犯行跨於商業會計法84年5月19
        日修正前與修正後之商業會計法，既以一罪論，係觸犯
        84年5月19日修正後之商業會計法，無新、舊比較之問
        題，惟再比對87年10月29日及89年4月26日新修正公布
        之商業會計法第71條第1款規定，其條文未再經修正，
        自應適用新法即89年04月26日修正公布商業會計法第71
        條第1款之規定，亦無新、舊比較之問題。又被告丙○○、乙○○等二人所犯上開四罪之間，有方法結果之牽
        連關係，為牽連犯，均應從商業會計法第71條第1款之
        罪處斷。
（二）、被告甲○○係峰安公司之行政兼財務副總經理，主管峰
        安公司廢鋁罐購買之行政、財物等職務，係公司法第8
        條第2項、及商業會計法第4條規定之公司負責人，為使
        峰安公司逃漏營利事業所得稅，竟向回收商購買虛偽銷
        貨之統一發票充作進項憑證，利用不知情之會計人員填
        製會計憑證，因而虛增峰安公司之營業成本，再連續4
        年利用不知情之會計師申報營利事業所得稅，以此不正
        方法使峰安公司逃漏各該年度之營利事業所得稅，被告
        甲○○亦係稅捐稽徵法第47條第1款適用徒刑規範之人
        ，核其所為，係犯同法第41條之以不正方法逃漏稅捐罪
        、並觸犯89年4月26日修正施行後之商業會計法第71條
        第1款之填製不實會計憑證罪。被告甲○○利用不知情
        之會計師申報營利事業所得稅，係屬間接正犯；被告甲○○連續4年犯上開犯行，均時間緊接，所犯罪名相同
        ，顯係基於概括犯意為之，為連續犯，應依刑法第56條
        之規定，以一罪論。又查商業會計法分別於84年5月19
        日及87年10月29日、89年04月26日修正公布，修正前商
        業會計法第66條第1款，已修正為第71條第1款，被告之
        上開犯行跨於商業會計法84年5月19日修正前與修正後
        之商業會計法，既以一罪論，無新、舊比較之問題，本
        應適用84年5月19日修正後之商業會計法，惟再比對87
        年10月29日及89年4月26日新修正公布之商業會計法第
        71條第1款規定，其條文未再經修正，自應適用新法即
        89年4月26日修正公布商業會計法第71條第1款之規定。
        又被告所犯上開兩罪間，有方法結果之牽連關係，為牽
        連犯，應從一重即商業會計法第71條第1款處斷。被告
        所犯82年間之犯罪行為，及就附表一所列賜龍環保公司
        、福茂行、有盈公司、寶昌公司、坤鋒行、豐成行等7
        家虛開發票金額部分，雖未經記載於起訴書，惟與前揭
        起訴論罪科刑部分有連續犯之裁判上一罪關係，並經臺
        灣臺北地方法院檢察署實行公訴檢察官請求合一審判，
        法院自得合一審判；又就大成、統禾、名鋒等公司部分
        已縮減刪除，而其他關於金額部分亦均經檢察官更正如
        附表一所述，應以到庭實行公訴之檢察官表示者為準，
        附此敘明。
（三）、原審據以論罪科刑，固非無見，惟原判決未就被告丙○○、乙○○觸犯刑法第216條、215條之行使及偽造業務
        登載不實文書罪予以論處，及未及斟酌商業會計法已於
        89年4月26日修正公布，尚有未洽。檢察官及被告丙○○、乙○○、甲○○之上訴雖均無理由如後述，惟原判
        決既有前開可議，即屬無可維持，自應由本院予以撤銷
        改判。爰審酌被告丙○○、乙○○之犯罪動機、目的、
        手段、生活狀況、品行、犯罪所生之損害，及犯罪後之
        態度等一切情狀，各量處有期徒刑8月；被告甲○○經
        營上市公司，竟以虛偽之買賣、製造不實會計憑證、以
        逃漏稅捐，影響國家社會經濟、稅收、及廣大投資人之
        利益至鉅，及其犯罪動機、目的、手段、生活狀況、品
        行、犯罪所生之損害，及犯罪後之態度等一切情狀，量
        處有期徒刑2年6月。至被告等人所偽造之統一發票、支
        出傳票、公司地磅單、收料單等，雖為供犯罪所用之物
        ，但已送交峰安公司（法人），非屬被告個人所有，故
        不併為沒收之諭知。
（四）、檢察官及被告乙○○、丙○○、甲○○之上訴均無理由
        ，茲分別說明如下：
     1、檢察官上訴意旨略以：被告甲○○與朱安雄及峰安、安
        鋒、振安集團負責財務業務之呂瑞得共謀，於86年2月
        間，因振安公司建廠需要資金，而自峰安公司調用資金
        ，即由被告甲○○（暫借款部門副總經理）假藉峰安公
        司大發棒公廠修繕工程名義，指示公司國貿處為請購單
        位，填具暫借款申請單（代傳票），依序經過知情之朱
        安雄（暫借款部門總經理）、甲○○、蓋章批可後，簽
        發禁止背書轉讓之彰化銀行高雄分行之支票三紙，先後
        於86年2月11日、同年月18日及28日、以墊付款方式，
        各將峰安公司屬於投資大眾所有之資金8千萬元、3千6
        百萬元、2千5百萬元由彰化銀行前鎮分行劉登山帳戶，
        將支票兌領後，以被告甲○○名義轉帳匯入振安鋼鐵股
        份有限公司、第一商業銀行高雄分行及萬通商業銀行帳
        戶內。又被告甲○○、朱安雄為逃漏峰安、安鋒、振安
        公司之營業稅及營利事業所得稅，自85年1月至86年12
        月，明知峰安、安鋒、振安公司與上明哲有限公司等並
        無實際交易情形，而以發票金額百分之5或7之代價向不
        詳姓名者購得上述公司之發票，必將此不實事項據以填
        製會計憑證分別記入該3家公司帳冊，且免稅捐機關查
        覺，偽作所經營3家公司與所取得之前開虛設公司發票
        有付款事實之支票及合約書等資料以備查核，而後再將
        取得之發票據以申報扣抵其經營峰安等3家公司之稅捐
        ，足以生損害於政府對稅捐管理之正確性，合計峰安公
        司取得虛設公司發票達158,000,000元，逃漏營業稅7,
        900,000元，營利事業所得稅39,500,000元；安鋒公司
        取得虛設公司發票達617,717,000千元，逃漏發營業稅3
        千088萬5千8百50元，營利事業所得稅15,442萬餘元；
        振安公司取得虛設公司發票達390,711,942元，逃漏營
        業稅19,535,971元，營利事業所得稅9,760餘萬元，合
        計該3家公司自85年1月至86年12月共取得虛設公司發票
        金額達1,166,428,942元，逃漏營業稅58,321,447元，
        營利事業所得稅291,607,235元。被告甲○○所涉以暫
        借款方式侵占峰安公司資金取得虛設公司發票虛報進項
        稅額之行為，涉犯刑法第336條第2項、商業會計法第71
        條第1款之罪嫌，與原審所認定之事實，有裁判上一罪
        之關係，原審漏未一併審理，尚有未洽云云。
     2、惟查：
 （1）、檢察官上訴理由指臺灣高雄地方法院檢察署檢察官89年
        度偵字第9289號起訴書所載之犯罪事實，檢察官上訴時
        並未將該案相關卷證移送法院審酌，被告甲○○抗辯稱
        ：「遍閱全卷，卷內並無相關事證資料，被告實無從答
        辯，請求命原檢察官補正」等語（本院前審卷2第13頁
        ），經本院前審二度函請臺灣高等法院檢察署檢察官轉
        請原地檢署提起上訴之檢察官補正相關卷證（本院前審
        2卷第15頁、第116頁），未獲置理（本院前審2卷第91
        頁、123頁），查刑事訴訟法第161條已於91年2月8日修
        正公布，其第1項規定：檢察官就被告犯罪事實，應負
        舉證責任，並指出證明之方法。因此檢察官對於起訴之
        犯罪事實，應負提出證據及說服之實質舉證責任。倘其
        所提出之證據，不足為被告有罪之積極證明，或其指出
        證明之方法，無從說服法院以形成被告有罪之心證，基
        於無罪推定之原則，自應為被告無罪判決之諭知。本件
        檢察官提起上訴，並未負舉證責任，或指出證明之方法
        ，本院經查及由上訴意旨形式上觀之，亦無從證明該89
        年度偵字第9289號起訴書所載事實與本件起訴論罪部分
        有何裁判上一罪之關係（被告甲○○亦稱：「該案與本
        案不相關，只有資金流程有關，時間也不一樣。」本院
        前審2卷第160頁），是以檢察官以「89年度偵字第9288
        9號起訴書上所載之罪嫌，與原審所認定之事實，有裁
        判上一罪之關係，原審漏未一併審理」，指摘原判決不
        當，為無理由。
 （2）、被告等三人上訴意旨，仍執前詞，否認犯罪，指摘原判
        決不當，經本院查明如前，其上訴亦均無理由。
五、被告丙○○經合法傳喚無正當理由無故不到庭，爰不待其陳
    述，逕行判決。
據上論斷，應依刑事訴訟法第369條第1項前段、第364條、第299
條第1項前段、第371條，稅捐稽徵法第41條、第43條第1項，修
正商業會計法第71條第1款、刑法第11條、第56條、第216條、第
215條、第339條第1項，罰金罰鍰提高標準條例第1條前段，判決
如主文。
本案經檢察官邱美育到庭執行職務。
中    華    民    國    95    年    2     月    27    日
                  刑事第八庭審判長法  官  鄭文肅
                                  法  官  陳國文
                                  法  官  江國華
以上正本證明與原本無異。
如不服本判決，應於收受送達後10日內向本院提出上訴書狀，其
未敘述上訴之理由者並得於提起上訴後10日內向本院補提理由書
（均須按他造當事人之人數附繕本）。
                                  書記官  高柑柏
中    華    民    國    95    年    3     月    3     日


司法院資訊處製作；財團法人民間司法改革基金會備份。
